臺灣高等法院臺中分院刑事判決　　　　　　九十三年度重上更(五)字第五十八號
　　上　訴　人　臺灣臺中地方法院檢察署檢察官
　　被　　　告　乙○○
　　選任辯護人　甲○○律師
右上訴人因被告業務過失致死案件，不服臺灣臺中地方法院八十五年度交訴字第二二
號中華民國八十六年十月八日第一審判決（起訴案號：臺灣臺中地方法院檢察署八十
四年度偵字第九四四九號），提起上訴，經本院判決後，由最高法院第五次發回更審
，本院判決如左：
      主  文
上訴駁回。
      理  由
一、本件公訴意旨略以：被告乙○○係台中市公車司機，為從事駕駛業務之人，於民
    國（下同）八十四年五月十三日上午六時四十分許，駕車牌ＦＯ－二六五號大客
    車，沿台中市○○路，由西往東方向行駛，途經繼光街無號誌之交叉路口時，本
    應減速，並注意交叉路口左右方之人車狀況，隨時採取安全措施，詎其無不能注
    意之情形下，疏於注意左方來車狀況，而貿然行駛，適楊國賢騎車牌ＳＫＢ－六
    一八號機車自其左方沿繼光街駛來，楊國賢因而煞車未及，撞及該大客車而摔倒
    在地，致受嚴重頭部挫傷，經送醫不治，終因腦挫傷死亡，案經台中市警察局第
    一分局報驗後，檢察官據被害人楊國賢之父丁○○告訴而簽分偵辦，因認被告乙○○係犯刑法第二百七十六條第二項之業務過失致死罪嫌等情。
二、按犯罪事實應依證據認定之，無證據不得認定犯罪事實；不能證明被告犯罪或其
    行為不罰者應諭知無罪之判決，刑事訴訟法第一百五十四條第二項及第三百零一
    條第一項分別定有明文。又按認定犯罪事實所憑之證據，雖不以直接證據為限，
    間接證據亦包括在內，然而無論直接證據或間接證據，其為訴訟上之證明，須於
    通常一般人均不致有所懷疑，而得確信其為真實之程度者，始得據為有罪之認定
    ，倘其證明尚未達到此一程度，而有合理之懷疑存在時，即難遽採為不利被告之
    認定，此已有最高法院七十六年度台上字第四九八六號判例可資參照。
三、公訴人認被告涉有業務過失致死犯行，無非則以被告於偵查中坦承：車子經過繼
    光街口時，沒有看到死者，是從後照鏡注意到的，其經過機車倒地處到發覺人倒
    地，相隔三、五秒之時間等語，及證人庚○○於偵查中證述：伊聽到坐在前坐之
    女生啊的一聲，所以感覺撞到東西，而坐前座之老伯喊說撞到了等語，認本案係
    被告突然駛入路口，致楊國賢閃避不及而肇事，為其論據。訊據被告固坦承伊經
    過肇事地點並停車協助處理相關工作，然而堅決否認有任何過失，辯稱：伊所駕
    營業大客車於交岔路口前之第一銀行招呼站停車讓乘客下車後再起動，車速不可
    能太快，伊看清左方無來車後才通過路口，伊車頭已經過繼光街中線，才聽到遠
    遠有機車倒地磨地聲，伊看後視鏡，發現有東西在伊車後，即停車查看等語。經
    查：
  (一)本件被害人楊國賢因本件車禍而腦挫傷致死，此經檢察官督同法醫師相驗屬實，
    製有驗斷書、相驗屍體證明書、勘驗筆錄，並有道路交通事故調查報告表(一)(二)、
    現場圖及相片在卷可參，惟應審究者為駕駛ＦＯ－二六五號大客車之被告是否對
    被害人楊國賢之死亡負過失責任，核先敘明。
  (二)本件被害人機車並未與被告所駕駛車輛發生撞擊：
  (1)依據卷附本件道路交通事故調查報告表(二)之現場圖及相片，顯示公車車尾已越過
    繼光街之中心線，被害人楊國賢之血跡流出之原點並未在公車行進之軌道上，且
    血跡在公車後方偏左約距離公車左後車輪三點三公尺處，機車則車頭朝西（與公
  車之行向相反），左倒在血跡處之後方（以公車之方向言之），現場遺有刮地痕
    一條，起點在繼光街往中山路之路口停止線與行人穿越道之間，約在繼光街之中
    心處，終點即機車倒地處，長八．五公尺，機車左側把手部分有擦痕，左半邊塑
    鋼車身亦有磨擦痕，有前揭報告表及相片十八幀附卷可憑，並經原審二度勘驗機
    車，製有勘驗筆錄二紙附卷可憑（見原審卷第一八九、二四一頁），復經證人即
    本案現場處理之警員簡明淵於原審結證：刮地痕之終點係在機車倒地處，是很明
    顯的新痕等語（見原審卷第一八八頁）屬實。又證人即據報前往現場之警員林銓
    鋐於本院更(一)審證述：公車司機有移動，只有動一下，應該對現場圖的位置，影
    響不大等語（見本院更(一)審卷第四四頁），則道路交通事故調查報告表(二)之現場
    圖，其上所繪車輛相關位置應可憑信。
  (2)證人即車禍發生剛好經過肇事現場之繼中派出所警員林銓鋐於原審證稱：「（問
    ：有無目睹現場狀況？）我至現場時，機車騎士已倒在地上。我未目睹發生經過
    ，我到時應距車禍時間很短，因剛到時機車騎士未流血，約過了五分鐘後騎士有
    流很多血；我距現場約三公尺左右，我有上前去看。----（問：有無看車子有無
    碰撞痕跡？）有看，但沒有發現，我看不懂。（問：本件車禍是機車與被告的車
    碰撞，還是與其他車輛碰撞？）我不清楚，當時被告是要將車開旁邊一點，而不
    是要跑。（問：當時察看痕跡是看公車之哪個部位？）公車左面前後均有看。」
    （見原審卷第二九頁至第三○頁）；另證人即到場處理車禍之警員簡明淵於本院
    上訴審證稱：「（問：本案你至現場處理時情形如何？）當時肇事後才至現場處
    理，公車已過了中心線，停在斑馬線上，機車倒在繼光街、中山路接近中心線附
    近，我當時有察看公車，並沒有碰撞痕跡，當天下雨，路面濕滑，但機車過來方
    向在繼光街留有一條新的地面刮痕，留在機車倒地後面，而機車倒地並不在公車
    行進路線之路面上，路面刮痕應該是機車踏板支架所留下，我並未將機車拖地造
    成刮痕，現場要處理前就有該刮痕，我們看現場，應該二車未相撞，但現場後來
    檢察官有處理。」（見上訴審卷第五四頁），顯見肇事後證人林銓鋐、簡明淵二
    人檢視公車，均未發現機車撞擊公車之痕跡甚明。
  (3)證人丙○○於原審證稱：「（問：車禍當時你有無看到？）有的。我坐在車子左
    邊即駕駛座後面中間靠窗之位子。」「（問：你當時看到之情形？）他行駛繼光
    街由公園路往南行駛，我們車子是行駛中山路往車站方向，機車是在我們左方行
    駛過來，他車速很快，可能看到我們公車過來後才開始煞車，當時我們公車車頭
    已過了繼光街口，我所坐之位子已過了繼光街之中心點，他機車騎在靠近繼光街
    路中央，因當時並沒有什麼人、車，他機車開始煞車不久，即摔倒，沒有撞到公
    車，機車倒地後，人往前衝，我有看到他倒地，沒有看到他有撞到公車。----我
    沒有看到機車滑行。----我有看到死者落地，我是將頭往左看就看到了，沒有往
    後看。」（見原審卷第三九、四○頁）；於本院上訴審證稱：「當時我在車上，
    看到被害人速度太快，有看到他煞車，沒有撞到公車就摔倒，人有滑行，有無再
    撞到，我未看到。」（見上訴審卷第三四頁）；於本院更(一)審證稱：「（問：本
    件車禍發生時你有無在場？）有的，我在公車上。問：當時車禍如何發生的？）
    有騎機車的人騎得很快，結果機車就摔倒，機車沒有撞到公車，騎機車的人有無
    撞到公車，我沒有看到，機車摔倒後，乙○○他停車下來看，機車是否被乙○○
    的公車擦撞我沒有看到。」（見更(一)審卷第三三頁）；於本院到庭復證稱：「
    我在公車上左邊中間靠窗戶的位置，可以看到死者機車騎來的方向。（檢察官問
    ：你在事前有看到機車騎過來？）我有看到機車很快騎過來。（檢察官問：還沒
    有撞到前機車車速有多快？）因為太遠了，我沒有辦法看多快，而且我也不會目
    測車速。（檢察官問：當時機車距公車有多遠？）大概十公尺。（檢察官問：你
    一直看著機車撞過來嗎？）在十公尺那裡，他有煞車，我沒有聽到煞車聲。----
    （審判長問：你看到機車一直過來以後，當時車子裡面內有無人家喊說撞到了、
    撞到了這聲音？）我沒有聽到。（審判長問：你有無聽到機車跟公車撞到的聲音
    ？）沒有聽到。（審判長問：你剛剛說從十公尺以外就看到他騎機車過來以後，
    看到機車倒地的時候，距離公車有多遠時才倒地？）我坐在公車上面的高度，沒
    有看到公車車下的角度，因為那角度已經靠近公車，所以沒有辦法看到機車倒地
    的位置，機車靠近距離有多遠我無法判斷。（審判長問：警員作證說，機車倒地
    以後，還有滑行，有刮痕，機車剛倒地時到公車還有多遠？）還有一段距離，距
    離無法判斷，我有看到機車倒地，人也往前滑，後來倒地停的位置距離公車有多
    遠，我因為公車的關係，所以無法看到。」等語（見本院卷第一三○、一三一、
    一三六、一三七頁），核之證人丙○○當時坐於公車左邊中間位置，其證稱可看
    到被害人機車行進情形，應非子虛，又證人丙○○證稱於距離十公尺前即看到被
    害人騎乘機車快速朝公車方向駛過來，當時公車車頭已過繼光街，被害人機車緊
    急煞車等語，再參諸證人戊○○於原審證稱：「（問：有無聽見機車倒地聲或碰
    撞聲？）沒有。」等語（見原審卷第一○七頁），足徵被害人機車並未與被告所
    駕駛公車實際撞擊應甚明確。證人即公車乘客庚○○於偵查、原審雖證稱有聽到
    有人喊「撞到」了云云（見偵查卷第第二四頁、原審卷第四○頁背面、四一頁）
    ；證人己○○於本院稱有聽到有人喊撞到了云云（見本院卷第一三八頁），惟證
    人己○○於原審曾證稱：「（問：有無聽見有人說有無撞到了？）沒有」等語，
    則其證詞先後矛盾是否真實已屬可疑，而證人庚○○於原審證稱並未親見車禍相
    撞情形等語（見前揭原審卷），而證人己○○前揭證稱當時正在睡覺並未親見車
    禍情形，顯見縱使證人庚○○、己○○有聽到有人喊撞到了，亦僅屬傳聞，不足
    採信，再審之車禍發生時，一般人雖可能立即反應喊出「撞到了」表示發生車禍
    ，然究竟有無發生撞擊仍未可確定，故不足依據證人庚○○、己○○前揭證詞遽
    為被告不利之認定。本院綜上所述事證，應認被害人所騎乘之機車並未與被告駕
    駛之公車實際發生撞擊應堪認定。
  (4)被害人楊國賢案發後左側頭顱挫傷呈扁型，左頸至左側骨折挫傷，左耳撕裂傷，
    右肩骨骨折、左膝左後肘部擦傷，有驗斷書在卷可憑，核與機車左倒之方向相符
    ；且公車上並未發現有血跡，亦經至現場處理警員簡明淵於本院上訴審供證在卷
    （見本院上訴審卷第五四頁），並有相片十八幀附卷可憑，無證據足以證明楊國
    賢係撞擊被告所駕之大客車致死。法醫師王一渝於原審結證：「死者左側耳輪撕
    裂傷，這種傷在撞擊點上應會留有血跡。死者傷害除右肩骨折傷害在右側外，其
    餘傷害均左側，其傷勢有可能撞到車身，亦有可能撞到地上所造成，確實情形無
    從判斷」等語（見原審卷第七十九頁）；證人即澄清綜合醫院醫師陳勝庸於原審
    證稱：被害人之傷害，是自行摔傷或被車撞傷，無法判斷，只知受力量很大等語
    （見原審卷第九五頁）。王一渝、陳勝庸之證詞，亦均不足以證明被害人有撞及
    被告所駕之大客車。從而本件被害人駕駛機車應係沿繼光街南向行駛，已接近繼
    光街與中山路口時，發現被告所駕之營業大客車自中山路由西向東駛入路口，為
    閃避大客車煞車後，因路面潮溼車身失控而往左倒，並衝向公車左後方，人亦跌
    落在公車左後方，兩車並未實際撞擊等情，可堪認定。
  (三)公車行經肇事路口前曾停靠公車站，再行啟動：
  (1)被告於警訊、原審及本院均一再供稱於行經肇事地點前，曾於第一銀行站停靠再
    行啟動等情，核與證人即公車乘客丙○○於原審、上訴審均證稱：公車行經肇事
    路口前，在繼光街前之第一銀行有人下車等情（見原審卷第四一頁背面、上訴審
    卷第三四頁）；證人即公車乘客戊○○於原審亦證稱：「（問：第一銀行站牌有
    無停車上下乘客？）有停車、是有人下車，無人上車」等情（見原審卷第一○六
    頁背面）相符；而被告之警訊筆錄中雖加註紀錄「『欲』停靠後再要向前行駛，
    看後照鏡時才知公車後面倒一輛機車」等語，本院核之上開警訊筆錄記載前後文
    意，應係指被告停靠後再行啟動向前行駛，於後照鏡發現公車後面之機車，並非
    意指被告當時係欲停車而未停靠，且證人即製作警訊筆錄之警員鍾忠興於本院更
    (三)審到庭證稱：「（問：車禍剛發生，被告告訴你車禍如何發生？）我記得他說
    他在中山路停靠站，客人下車，才起動後，車禍就發生了，就如筆錄所載。」（
    見更(三)審卷第五九頁），顯見被告於警訊中確實是供稱曾停靠第一銀行站後，公
    車再行啟動往前行駛無訛。
  (2)另證人即公車乘客己○○於目擊報告書中自陳：「……自己正坐在那輛公車上，
    當時我的意識不是很清醒，那時才剛睡醒，原本想在繼光街直接下車的，但是時
    間還過早，於是正打算直接坐到總站，但經過站牌（也就是我原本要下車的地方
    ）並沒有停車，直到一福堂門前，突然緊急煞車，下車時，已經看到有人躺在地
    上。……」等語（見原審卷第七四頁），然嗣於原審到庭結證稱：「（問：車禍
    前有無在招呼站停車？）當時我人在睡覺不太清楚。（問：為何你曾以書信寄來
    稱是車在第一銀行並未停車？）我本來是在第一銀行站下車，但當時我在睡覺，
    睡過頭未下車，因車禍我才醒來，我有回頭看第一銀行站牌，均沒有人，所以我
    認為司機並未停車，因為平常該站均是只有我下車，在該站上下車之人均有看過
    。我沒有下車，所以確定沒有停車，每站若有人拉鈴我均會醒來。」（見原審卷
    第二二○頁反面至第二二一頁）；其於本院到庭復更異原審證詞證稱：「（檢察
    官問：公車是事發前有無在第一銀行那一站先停車？）沒有。（檢察官問：為何
    你會記得怎麼清楚？）因為平常我都在第一銀行那一站下車，那天時間來不及，
    決定在總站下車，確定當天沒人在一銀那站下車。----（檢察官問：公車在第一
    銀繼續往前走的時速有多快？）不知道，我沒有在注意。）選任辯護人問：你在
    原審八十六年八月四日作證時所說的話，你說你當時在睡覺因為睡過頭沒有下車
    ，因為是發生車禍後我才醒過來，又說是緊急煞車後，才醒過來的，你確定公車
    在第一銀行那一站是否有停車？）我確定那一站沒有停車，因為那一站通常都是
    只有我下車而已，所以我確定那一天應該沒有人下車。（選任辯護人問：你在那
    一站有無親自看到有無人下車？）當時我眼睛是閉著，但是我可以確定車子是在
    行進中。----（審判長問：你在原審作證時，你說你當時是在睡覺，睡過頭，車
    子有無在那一站確實停車有無人下車，你確實有無看到有人下車，或是車子一直
    走？）我的感覺我是眼睛閉著，其實我並沒有睡著，所以我有感覺車子還是在行
    進中。（審判長問：你說平常那一站只有你下車，那一天因為你沒有下車，所以
    你確定車子沒有停車，這只是你自己自認沒有下車，所以就認定車子沒有停車？
    ）是的。（審判長問：是否確實知道當時車上還有沒有人會在那一站下車？）我
    知道，我會有感覺。」等語（見本院卷第一三八至一四二頁），則證人己○○在
    原審既已證稱其當時再睡覺，公車已過第一銀行站，因車禍才醒過來，因平日第
    一銀行站平日僅有其下車，其未下車，其個人「認為」公車並未停靠第一銀行站
    等情，顯見公車未停靠第一銀行站僅係證人己○○個人主觀認定，並未必與客觀
    事實相符，本院再審之其於原審證述時距離案發時點較為接近，既已證述上開證
    詞係其個人見解等情，而其主觀認知又與證人丙○○、戊○○上開證詞不符，從
    而證人己○○之上開證詞即難採信。
  (3)另證人丙○○於本院到庭雖於檢察官詰問時證稱：「（檢察官問：公車發生事故
    之前有沒有在中山路第一銀行前停車？）沒有停車，該站無人上車或下車。」；
    然於辯護人反詰問時則證稱：「（選任辯護人問：你以前都說繼光街前第一銀行
    那一站，有乘客下車，今天為什麼說沒有乘客下車？）因為時間太久了，我已經
    忘了。」等情（見本院卷第一三三、一三四頁），本院審之證人丙○○於原審、
    本院上訴審已證述公車肇事前確實曾停靠第一銀行站等情已如前所述，其於距離
    案發已逾九年之本院審理時，改稱未停車，因時間太久，已經忘記云云，顯然係
    因記憶模糊所致，不足推翻其先前證詞可信性，故其於本院之前揭公車未停靠第
    一銀行站之證詞，即與事實不符，不足採信。從而本件被告所駕駛之公車於行經
    車禍地點前，確實曾停靠第一銀行站後，再行啟動向前行駛通過車禍路口一節，
    應堪認定。
  (四)又證人丙○○、戊○○於原審均證稱：當時公車車速不快等語（見原審卷第四一
    頁背面、第一○六頁）；另證人即公車乘客庚○○於檢察官偵查時亦證稱：伊不
    知正確之時速，不過好像很慢等語（見偵查卷第二四頁反面）；而被告於警訊時
    曾供稱：肇事時，其時速為三十公里（見相驗卷第三頁），嗣於原審改稱：伊車
    速約十公里或一、二十公里等語（見原審卷第一六九、一四九頁），且被告之大
    客車車長九．五公尺，係於交岔路口前之第一銀行招呼站停車後再起動，煞停完
    成後，中身已駛入中山路內，車尾尚留於路口內，又上開招呼站站牌距交岔路口
    之繼光街路面邊緣為二十點一公尺，繼光路寬為九公尺（本院更(三)審勘驗時測量
    為八．九公尺），此有道路交通事故調查報告表所附之現場圖可憑，並經本院更
    (三)審於九十一年八月二十三日勘驗現場無訛（見本院更(三)審卷第七八頁），依上
    開資料判斷，被告之大客車自第一銀行招呼站起動，至大客車車頭部分駛進交岔
    路口內約行駛十．六公尺，駛至交岔路口中心行駛約十五．一公尺，被告之大客
    車係自靜止狀態起動，且為大型車輛，於行駛上開距離後，車速亦不致於太快，
    且肇事地點之行車速限為時速四十公里，被告於事故發生後立即停車，並無煞車
    痕，亦有前揭事故調查表及現場圖可據，再參以上開證人丙○○、戊○○、庚○○前揭證稱車速不快等情，可見被告之車速乃在「車輛行經無號誌之交岔路口時
    ，應減速慢行，作隨時停車之準備」之範圍，足認被告所駕之大客車係於肇事路
    口前之第一銀行招呼站牌停車讓乘客下車後再起動前行，且因甫加速行駛，車速
    不快，尚難認定被告行經上開無號誌之交岔路口時，已有疏未減速慢行，作隨時
    停車之準備之過失行為。再參諸證人丙○○前揭證詞，其看見被害人機車時，公
    車車頭已過繼光街口，復審之其坐於公車左邊中間位置，其可看見機車行進情形
    時，公車車頭已過繼光街應屬事實，則被告所駕駛之公車車頭至少已通過繼光街
    路口中心線位置，其實被害人機車甫以高速自十公尺外駛來，被告顯無法再行減
    速慢行之可能，從而被告對於本件車禍亦無過失應堪認定。
  (五)綜上所述，依上開證據資料，本件車禍之發生，應係被告駕駛大客車（右方車）
    於交岔路口前之第一銀行招呼站停車後，再起動沿中山路東向前行，車速不快，
    於駛出路口時，被害人騎乘機車（左方車）沿繼光路由北往南快速行駛，於接近
    路口時，未減速慢行，發現被告所駕之大客車駛出，因煞車不當失控倒地，未撞
    及大客車即停止滑行。且第一銀行招呼站距交岔路口約二十．一公尺，繼光街、
    中山路均為單向道，路寬均約九公尺，兩側為商店，自中山路東向前行，須駛近
    交岔路口，才可觀察到左側自繼光街駛來之車輛。是被告之大客車於第一銀行招
    呼站起動時，無從發現左側繼光街上之車輛行駛之情形，此可由本院勘驗時所製
    照片得知，本件不能責以被告起步前，未讓行進中之車輛行人通行之責。再參以
    證人丙○○之前述證詞，被告駕駛大客車已進入繼光街中心點，被害人楊國賢始
    見狀而煞車；被害人楊國賢機車刮地痕長達八．五公尺，該刮地痕在繼光街人行
    穿越道左側，尚未進入中山路上，則被告行經肇事路口時，被害人楊國賢之機車
    尚未駛抵交岔路口，而楊國賢騎機車失控倒地時，被告之大客車已通過繼光街交
    岔路口中心點，車尾距離繼光街路邊延申線僅○．三公尺，幾乎已全車通過路口
    ，可見本件係機車行駛靠近繼光街中心路口時，未注意車前有駕駛之大客車車頭
    已過路口中心線，嗣為閃避大客車，機車失控倒地，衝向大客車左後方，實無從
    由被告方面作何措施以避免被害人楊國賢造成之車禍事故之發生。
  (六)本件經檢察官於偵查中送台中市區車輛行車事故鑑定委員會鑑定事故責任，該鑑
    定委員會於八十四年七月三十一日中市鑑字第八四三五六號函復：由於卷附資料
    對於肇事經過之相關證據尚有未盡明確之處，未便鑑定，惟提供研議分析意見：
    「(1)若楊車之摔倒係因張車自右方駛出而煞車失控所致，不論張車與楊車（人）
    是否發生碰撞，認為楊車行經無號誌交岔路口未讓右方車先行，為肇事主因。張
    車行經無號誌交岔路口亦有未減速慢行，及（未）注意左方來車之疏，為肇事次
    因。(2)若楊車係因他故與其他第三者擦撞或自行摔倒（即摔倒原因與張車之行駛
    無關），則張君駕車無肇事因素。」（見偵查卷第四、五頁），原審再送台灣省
    車輛行車事故覆議鑑定委員會鑑定事故責任，亦照原分析意見，有該委員會八十
    五年十二月二十四日交覆字第八五一五八四號函可按（見原審卷第一九五頁），
    均認定本件被害人嚴重腦挫傷，左側頭顱挫傷呈扁型，左頸至左側骨折挫傷，左
    耳撕裂傷，右肩骨骨折、左膝左後肘部擦傷等情形，似非單純因摔倒所致，但並
    無證據足以證明被害人有撞及被告所駕之大客車。上開證人王一渝、陳勝庸分別
    為法醫師、執業醫師，對於人體構造、傷害造成之判斷均具有專門知識，皆證稱
    無從判斷被害人傷害造成之原因係撞及被害人所駕之大客車；而車輛行車事故鑑
    定委員會並非醫療專家，認被害人之傷非單純摔倒所致，並無何論理及實證上之
    依據，不得據為認定被害人之傷係撞及被告所駕之大客車所致。本院前審函請國
    立交通大學鑑定本案事故責任，據該校九十二年八月四日（92）交大管運字第九
    二○○○三四五七號函附行車事故鑑定意見書：「綜合研判：以現場跡證推測，
    機車先滑倒於地面上留下刮地痕，機車並未與大客車接觸，否則機車會在停止前
    發生轉動現象，極易察覺現場地面痕跡。而血跡起點位於機車以東與大客車之間
    ，研判機車駕駛人於失控滑行中，與大客車有發生接觸（以左後輪最有可能；蓋
    輪胎係橡膠材質，且車輪屬於轉動狀態，除非輾壓物體，否則觸及人身不易讓乘
    客明顯感覺），致身體被略往東帶動，且身體留下『很大外力造成』之傷痕。則
    楊國賢駕駛輕型機車，於無號誌交岔路口未減速行駛，且未讓右方車先行，失控
    滑倒而撞擊右方車之左後端，為肇事原因。」（見本院前審卷第六十六、六十七
    頁），亦認定被害人楊國賢騎機車失控滑倒在地，並非被告駕車所撞擊而倒地；
    至於鑑定意見認為楊國賢滑倒地後，機車駕駛人失控滑行中與大客車接觸乙節，
    該鑑定意見未敘明其論斷之依據，本院難予採憑，況被告既未違規行駛，被害人
    楊國賢之機車失控滑倒，又非其造成，則縱有上開情事，亦與被告無關，併此敘
    明。又上開鑑定意見認「被告亦有疏未減速慢行及注意左方來車之疏失」云云，
    惟被告駕車行經上開無號誌交岔路口，因先前曾停靠站牌甫行啟動車速不快，且
    被告通過上開路口時，被害人機車以高速自十公尺外駛來，當時被告駕車至少已
    通過路口中心線位置，顯無法再行注意左方之被害人機車甚明，上開鑑定意見與
    本院前述事證不符，爰不予採認。
  (七)按車輛行經無號誌之交岔路口時，應減速慢行，作隨時停車之準備；車輛行至無
    號誌而無交通警察指揮之交岔路口，未劃分朝支線道者，左方車應讓右方車先行
    ，道路交通安全規則第九十三條第一項第三款、第一百零二條一項第二款分別定
    有明文。本件肇事地點，為無號誌及交通警指揮之交岔路口，且未劃分幹支線道
    ，此有道路交通事故調查報告表可憑。而被告之大客車為右方車，甫起動前行，
    車速不快，須接近交岔路口始能發現左方之繼光街上之來車。而被害人楊國賢之
    機車為左方車，於行駛近肇事地點之交岔口時，未能減速慢行，讓已先駛入交岔
    路之被告大客車先行，致未能及時煞停，避免事故之發生。即依告訴人丁○○於
    九十一年十月二十三日辯論時所提出之現場示意圖，亦顯示被告之大客車須接近
    交岔路口，始能觀察到左側繼光街上之車輛。是本件車禍之肇致，顯係被害人楊
    國賢騎乘機車沿繼光街南向行駛，於接近繼光街與中山路之交岔路口時，未減速
    慢行作隨時停車之準備，於發現被告所駕之大客車沿中山路駛入路口時，煞停不
    當，人車倒地所致。而被告所駕之大客車甫於距路口二十．一公尺之第一銀行招
    呼站起動前行，車速不快；於起動時，並不能觀察到左側繼光街上車輛行駛情形
    ；且為右方車，有優先行駛之權，對於本件車禍之肇致，應無過失。
四、綜上說明，被告犯罪不能證明。原審判決諭知被告乙○○無罪，核無不合，檢察
    官上訴仍以前揭事實，指摘被告犯罪，惟不能證明被告犯罪，已如前述，原審判
    決認定核無違誤，上訴為無理由，應予駁回。至於被告之選任辯護人於本院前審
    聲請鑑定被告駕駛之ＦＯ－二六五號大客車於肇事地點行車速度為何，經本院前
    審函請財團法人車輛研究測試中心鑑定，該中心於九十二年十月十五日車整字第
    九二○三二六號函復本院前審：「．．．二該車之速度可以實車測試方式獲得，
    貴院如認有必要，可提供車輛至本中心進行測試。三因實車測試針對不同車輛會
    有不同的測試結果，故本中心對檢測報告均加註此檢測結果只對該測試車輛負責
    ，因此儘管是針對同型車進行測試，亦僅對該測試車負責，測試數據不能適用至
    同車型其他車輛。四運用實車進行速度量測，技術上並無問題，唯測試車輛是否
    具代表性則本中心無法確認；故貴院如欲進行車輛速度鑑定，請提供實際具代表
    性車輛以供鑑定。」（見本院前審卷第一○五頁），而被告駕駛之ＦＯ－二六五
    號大客車係於七十三年九月十日出廠，有新領牌照檢驗資料在可參，出廠之後距
    本件車禍之日（有八十四年五月十三日）已逾十年之久，距上開中心函復之日更
    逾十九年，是無從以現今車況（縱使堪用）用鑑定於八年前之行車速度，爰不作
    原車速度之鑑定；又五十鈴國際汽車台中服務廠經本院前審就前開行車速度是否
    能予鑑定，未據函復，亦無再調查之必要，均附予敘明。
五、據上論斷，應依刑事訴訟法第三百六十八條，判決如主文。
本案經檢察官辛○○到庭執行職務。
中      華      民      國    九十三    年      十      月    二十八    日
                                  臺灣高等法院臺中分院刑事第八庭
                                        審判長法  官  羅  得  村
                                              法  官  巫  政  松
                                              法  官  陳  毓  秀
右正本證明與原本無異。
檢察官得上訴。
被告不得上訴。
如不服本判決應於收受送達後十日內向本院提出上訴書狀，其未敘述上訴之理由者並
得於提起上訴後十日內向本院補提理由書（均須按他造當事人之人數附繕本）。
                                              書記官  蕭  玉  真
中      華      民      國      九十三   年       十      月   二十九   日
                                                                        Ｉ
